最高法院民事裁定　　　　　　　　　　111年度台上字第174號
上　訴　人　龍江金玉
訴訟代理人　吳 展 旭律師
　　　　　　連 星 堯律師
被 上訴 人　魏 文 勝
　　　　　　曹 淑 娟
共　　　同
訴訟代理人　朱 容 辰律師
上列當事人間請求給付買賣價金事件，上訴人對於中華民國 110
年7月14日臺灣高等法院第二審判決（109年度上字第1391號），
提起一部上訴，本院裁定如下：
    主  文
上訴駁回。
第三審訴訟費用由上訴人負擔。
    理  由
按上訴第三審法院，非以原判決違背法令為理由，不得為之。又
提起上訴，上訴狀內應記載上訴理由，表明原判決所違背之法令
及其具體內容，暨依訴訟資料合於該違背法令之具體事實，其依
民事訴訟法第469條之1規定提起上訴者，並應具體敘述為從事法
之續造、確保裁判之一致性或其他所涉及之法律見解具有原則上
重要性之理由。同法第467條、第470條第2 項定有明文。而依同
法第468 條規定，判決不適用法規或適用不當者，為違背法令；
依同法第469 條規定，判決有該條所列各款情形之一者，為當然
違背法令。是當事人提起上訴，如以同法第469 條所列各款情形
為理由時，其上訴狀或理由書應表明該判決有合於各該條款規定
情形之具體內容，及係依何訴訟資料合於該違背法令之具體事實
。如依同法第468 條規定，以原判決有不適用法規或適用法規不
當為理由時，其上訴狀或理由書應表明該判決所違背之法令條項
，有關解釋字號，或成文法以外之習慣或法理等及其具體內容，
暨係依何訴訟資料合於該違背法令之具體事實，並具體敘述為從
事法之續造、確保裁判之一致性或其他所涉及之法律見解具有原
則上重要性之理由。上訴狀或理由書如未依上述方法表明，或其
所表明者與上開法條規定不合時，即難認為已合法表明上訴理由
，其上訴自非合法。本件上訴人對於原判決駁回其請求被上訴人
連帶給付價金新臺幣（下同）107萬5,200元本息、違約金30萬元
及自起訴狀繕本送達翌日起至清償日止，逾1日按4,615元計付之
賠償金，被上訴人曹淑娟應將桃園市○○區○○段0000地號土地
應有部分1064/10000移轉登記予上訴人部分提起上訴，雖以該不
利部分判決違背法令為由，惟核其上訴理由狀所載內容，係就原
審取捨證據、認定事實及解釋契約之職權行使所論斷：被上訴人
魏文勝於民國94年 4月29日，向訴外人王朝雲、王阿源與上訴人
（下合稱王朝雲等3人）買受其等所共有（應有部分各1/3），分
割、重測前桃園市○○區○○段 000地號土地之Ｂ部分（如原審
卷第481頁實測圖，下稱系爭土地），約定價金1,282萬元（下稱
系爭契約）。連同雙方於當日簽訂之其他3份土地買賣契約，4份
契約約定之簽約金均為150萬元。魏文勝已於當日給付4份契約簽
約金合計600萬元，並由王朝雲等3人共同受領。系爭土地分割為
同地段8-108、8-109等 2地號（下逕稱地號）後，魏文勝與王朝
雲等3人於同年7月27日就系爭契約簽立書面（下稱系爭契約書）
，確認買方已付訖簽約金150萬元，及買賣標的為8-108地號、8-
109地號土地，面積各為1,545平方公尺。魏文勝已依系爭契約書
第2 條約定，給付第2期款1,062萬元予王朝雲等3人（該3人各受
領354萬元），並徵得其等同意，就前開4份契約重測後土地短少
之面積，合併於系爭土地之價金尾款70萬元中扣抵。魏文勝確認
扣抵後餘額為3萬6,000元後，已如數給付，並由王朝雲等 3人共
同受領。系爭契約書「不動產標示」欄記載買賣標的為8-108、8
-109地號土地權利範圍「全部」，特約事項僅係說明道路用地13
3 坪不計價，不影響買賣標的之認定。魏文勝指定曹淑娟為系爭
土地分割後之8-108、8-109地號土地登記名義人，非無法律上原
因受有利益等情，指摘為不當，並就原審命為辯論及已論斷者，
泛言論斷違法，而非表明該不利部分判決所違背之法令及其具體
內容，暨依訴訟資料合於該違背法令之具體事實，更未具體敘述
為從事法之續造、確保裁判之一致性或其他所涉及之法律見解具
有原則上重要性之理由，難認其已合法表明上訴理由。依首揭說
明，應認其上訴為不合法。末查系爭契約書第2條約定，第3次付
款（尾款）於「地政事務所通知換發新權利書狀起 3日內」給付
，係屆至時期不確定之無確定期限債務，依民法第229條第2項規
定，魏文勝應於上訴人得請求給付時，經其催告而未給付，始自
受催告時起，負遲延責任。上訴人於事實審未主張王朝雲等 3人
於受領給付尾款3萬6,000元前曾催告魏文勝給付，原審未判命魏
文勝給付遲延違約金，並不違背法令，附此敘明。
據上論結，本件上訴為不合法。依民事訴訟法第481條、第444條
第 1項、第95條、第78條，裁定如主文。
中    華    民    國   111    年    2     月    16    日
                      最高法院民事第四庭
                          審判長法官  鄭  雅  萍  
                                法官  滕  允  潔  
                                法官  王  金  龍  
                                法官  蕭  胤  瑮  
                                法官  王  本  源  
本件正本證明與原本無異
                                      書  記  官
中    華    民    國   111    年    2     月    23    日